【裁判字號】    90,裁,869
【裁判日期】    901101
【裁判案由】    營利事業所得稅
【裁判全文】
最  高  行  政  法  院  裁  定                      九十年度裁字第八六九號
    原      告  甲○○
    被      告  財政部高雄市國稅局
    代  表  人  鄭宗典
右當事人間因營利事業所得稅事件，原告不服行政院中華民國八十九年三月七日台八
九訴字第○六六四二號再訴願決定，提起行政訴訟。本院裁定如左：
    主  文
原告之訴駁回。
訴訟費用由原告負擔。
    理  由
按提起訴願，以有行政處分之存在為前提要件；所謂行政處分，係指行政機關就公法
上具體事件所為之決定或其他公權力措施而對外直接發生法律效果之單方行政行為。
本件原告與訴外人黃進二人，未辦營業登記，合夥建售「益山新城」，經高雄市稅捐
稽徵處查獲，通報被告據以補徵民國六十九年度及七十一年度營利事業所得稅，並以
其未依行為時所得稅法第七十一條第一項規定，辦理營利事業所得稅結算申報，乃依
同法第一百十條及第一百十七條規定移由台灣高雄地方法院以七十八年度財所字第二
二四一號裁定處罰鍰新台幣（下同）五、四九九、一六七元，復經台灣高等法院高雄
分院七十九年度財抗字七六號裁定「抗告駁回」確定，原告並於八十五年十月三十日
繳清罰鍰。嗣原告於八十六年九月二十六日向被告申請退還已納之罰鍰五、一九八、
九七八元，經被告以八十六年十月十七日財高國稅字第八六○○七五三三號函否准其
所請。原告不服，訴經財政部以八十七年八月十四日台財訴第000000000號
訴願決定駁回其訴願後，因原告未提起再訴願而告確定。嗣原告又於八十八年二月八
日主張其並非黃進出資興建「益山新城」之合夥人，向被告所屬鹽埕稽徵所申請退還
系爭罰鍰，經該所以八十八年二月二十四日財高國稅鹽徵字第八八○○一三六三號函
復以：「台端申請退還與黃進君合夥經營之益山新城六十九年度營利事業所得稅違章
罰鍰五、一九八、九七八元乙案，查該罰鍰業已確定且經最高法院民事第一庭八十五
年十月四日（八十五）台民乙字第四五九八號（原函誤植為四五九五號）通知書訴訟
終結在案，所請歉難同意。」原告不服，提起訴願、再訴願，遞遭決定駁回，遂提起
行政訴訟。經查依八十二年七月三十日修正所得稅法第一百十七條規定，關於同法第
一百十條所規定之罰鍰案件，應由稽徵機關移送法院裁定，法院應於移送文書到達之
日起十五日內裁定，限期令受處分人繳納；逾期不繳者，由法院強制執行之。受處分
人不服法院裁定時，得於接到法院裁定後十日內，提出抗告。準此，罰鍰案件係由法
院裁罰及執行，受處分人如對裁定有異議，應向法院提起抗告。是以，被告所屬鹽埕
稽徵所函復原告系爭罰鍰處分業已確定且經民事訴訟終結在案，所請歉難同意等語，
雖有否准之意思表示，惟該所既非系爭罰鍰之裁罰及執行單位，上開函難謂係對原告
直接發生法律效果之行政處分，自不得對之提起訴願。原告不服上開函，提起行政訴
訟，自非合法，應予駁回。至訴願及再訴願決定以原告係就已確定之法律關係再事爭
執，有違一事不再理原則，予以駁回，其理由雖有未洽，惟其結果並無不同，仍應予
維持，附此明。
據上論結，本件原告之訴為不合法，爰依行政訴訟法施行法第二條前段、行政訴訟法
第一百零七條第一項第十款、第一百零四條、民事訴訟法第九十五條、第七十八條，
裁定如主文。
中    華    民    國      九十      年     十一       月      一        日
                    最 高 行 政 法 院  第 五 庭
                                審 判 長 法  官      廖  政  雄
                                         法  官      趙  永  康
                                         法  官      林  清  祥
                                         法  官      鍾  耀  光
                                         法  官      姜  仁  脩
右  正  本  證  明  與  原  本  無  異
                                         法院書記官  蘇  金  全
中    華    民    國      九十      年      十一      月      一        日


司法院資訊處製作；財團法人民間司法改革基金會備份。
